行　政　法　院　判　決　　　　　　　　　　　　　八十七年度判字第二七九八號
　　原　　　告　錦勳開發有限公司
　　代　表　人　甲○○
　　被　　　告　財政部臺灣省中區國稅局
右當事人間因營利事業所得稅事件，原告不服行政院中華民國八十七年三月四日台八
七訴字第○九一六七號再訴願決定，提起行政訴訟。本院判決如左︰
　　主  文
原告之訴駁回。
　　事  實
緣原告八十三年度營利事業所得稅結算申報，列報營業收入淨額新台幣（下同）九七
、一八○、九一九元，營業成本七九、二○二、四五○元，被告初查，以其提示之帳
簿記載不全，致其營業成本無法勾稽查核，乃核定全年所得額為五、一五二、八八九
元。原告不服，補提示帳證，申經復查結果，未准變更，循序提起訴願、再訴願，亦
遭決定駁回，遂提起行政訴訟，茲摘兩造訴辯意旨如次：
原告起訴意旨略以︰一、所得稅法第八十三條第三款：納稅義務人已依規定辦理結算
申報，但於稽徵機關進行調查時，通知提示有關各種證明所得額之帳簿、文據未依限
而提示者，稽徵機關得依查得之資料或同業利潤標準核定其所得額；嗣後如經調查另
行發現課稅資料，仍應依法辦理。二、營利事業所得稅查核準則第五十七條：進貨、
銷貨、存貨帳簿及進貨、銷貨憑證，未載明貨物名稱、數量，其能補正提供進、銷、
存明細表，經查核相符後，應予查帳認定。三、營利事業所得稅查核準則第七十五條
第二項第三款：交付民營運送業之運費，應取得註明交付運輸貨品品名及數量之統一
發票或普通收據。但統一發票或普通收據未註明運輸貨品品名及數量，而另取具託運
單者，可予認定。四、原處分機關及訴願、再訴願決定機關以原告所提示之帳簿記載
不全，致成本無法勾稽查核，且經原告書面同意按同業利潤標準核定所得額為由，駁
回原告之申請，顯有違誤。請撤銷原處分及一再訴願決定等語。
被告答辯意旨略以︰一、本件原告八十三年度營利事業所得稅結算申報，原列報營業
收入九七、一八○、九一九元，營業成本七九、二○二、四五○元。經本局初查，以
原告帳載混亂，無法勾稽查核，並取具原告出具之同意書同意按同業利潤標準核定，
乃依所得稅法第八十三條規定按同業利潤標準核定所得額為五、一五二、八八九元。
原告不服，申請復查，本局依據原告復查補提示之重整後帳證予以查核結果，營業費
用之運費所取具憑證，未詳載數量、單價及詳細品名，且未能提示足資證明數量、單
價之相關文據供核，惟原告提示之分類帳，已載明運送明細，如土方運費、挖土機作
業運費．．．等。經查土方挖運、挖土機作業，堆土機作業之運費，應屬土方挖運、
挖土機作業、堆土機作業之營業成本，依前揭查核準則第六十條規定，乃就原列報於
營業費用項下之土方運費、挖土機作業運費、堆土機作業運費等計三、○七五、○四
○元，予以轉正至營業成本併計後，核算該部分申報成本為三七、○一九、九一六元
（原申報土方挖運、挖土機作業、堆土機作業申報營業成本為三三、九四四、八七六
元加計由營業費用轉正之運費三、○七五、○四○元）。復因原告所提示之土方挖運
、挖土機作業、堆土機作業銷貨收入發票，未詳載數量、單價，且未能提示足資證明
數量之相關文據供核，致其營業成本無從查核，遂按同業利潤標準核定其營業成本為
三一、一三三、一六○元，另依原告帳證查核營業費用核定為一○、九三○、六五四
元。惟因此核定之營業淨利為九、九三五、六二八元，超過全部營業收入按同業利潤
標準淨利率核定之所得額，乃依查核準則第六條第一項但書規定核定營業淨利八、七
四六、二八三元，加計非營業收入一八、七八三元，減非營業損失三、六一二、一七
七元後，全年所得額仍核定為五、一五二、八八九元，遞經訴願、再訴願決定均予維
持，並無不合。二、本案原處分並無不合之情形，已論述如前，且帳載憑證記載不全
部分，於訴願再訴願階段皆未能補正，今就原告行政訴訟時所提示憑證查核結果，仍
有補正不全情形，例如有託運單之日期、車號、司機、簽收人等欄皆為空白，又有取
得之統一發票及拖車日報表所載銷售人不相同可證皆係臨訟補具，不足採信，況且原
告於訴願時所提示重新分類之運費明細，與復查時提示印表機列印之運費明細不合，
迄未能提示足資證明何者為正確之相關文據供核，致系爭之運費及營業成本，仍無從
勾稽查核。從而原核定並無不合，所訴核不足採，請予駁回等語。
　　理  由
按「稽徵機關進行調查或復查時，納稅義務人應提示有關各種證明所得額之帳簿、文
據；其未提示者，稽徵機關得依查得之資料或同業利潤標準，核定其所得額。」為行
為時所得稅法第八十三條第一項所規定；所稱之帳簿文據，其關係所得額之一部或關
係課稅年度中某一期間之所得額，而納稅義務人未能提示者，稽徵機關得就該部分依
查得之資料或同業利潤標準核定其所得額，復為同法施行細則第八十一條所明定。所
謂未提示，兼指帳簿文據全部未提示，或雖提示而有不完全、不健全或不相符者，均
有其適用。又「帳簿文據，其關係所得額之一部而未能提示者，依所得稅法施行細則
第八十一條之規定辦理。但其核定所得額，以不超過當年度全部營業收入淨額依同業
利潤標準核定之所得額為限。」行為時營利事業所得稅查核準則（以下簡稱查核準則
）第六條第一項亦定有明文。本件原告八十三年度營利事業所得稅結算申報，原列報
營業收入九七、一八○、九一九元，營業成本七九、二○二、四五○元。經被告初查
，以原告帳載混亂，無法勾稽查核，乃依所得稅法第八十三條規定按同業利潤標準核
定所得額為五、一五二、八八九元。原告不服，申請復查，被告依據原告復查補提示
之重整後帳證予以查核結果，營業費用之運費所取具憑證，未詳載數量、單價及詳細
品名，且未能提示足資證明數量、單價之相關文據供核，惟原告提示之分類帳，已載
明運送明細，如土方運費、挖土機作業運費．．．等。經查土方挖運、挖土機作業，
堆土機作業之運費，應屬土方挖運、挖土機作業、堆土機作業之營業成本，依前揭查
核準則第六十條規定，乃就原列報於營業費用項下之土方運費、挖土機作業運費、堆
土機作業運費等計三、○七五、○四○元，予以轉正至營業成本併計後，核算該部分
申報成本為三七、○一九、九一六元（原申報土方挖運、挖土機作業、堆土機作業申
報營業成本為三三、九四四、八七六元加計由營業費用轉正之運費三、○七五、○四
○元）。復因原告所提示之土方挖運、挖土機作業、堆土機作業銷貨收入發票，未詳
載數量、單價，且未能提示足資證明數量之相關文據供核，致其營業成本無從查核，
遂按同業利潤標準核定其營業成本為三一、一三三、一六○元，〔土方挖運、挖土機
作業、堆土機作業之銷貨收入三九、四○九、○六四元×（ 1－21）〕，即土方挖
運、挖土機作業、堆土機整地原申報之成本其中五、八八六、七五六元（37,019,916
－31,133,160＝5,886,756)不予認定。又預拌混凝土營業成本部分，原告生產混凝土
所需之原料，平時對進料、領料、退料等無詳實紀錄，與營利事業所得稅查核準則第
五十八條第一項規定不合，依同條第二項規定按該業通常水準核算原料之耗用，計超
耗七六、○九七元，不予認定。重核後由營業費用項下轉入土方挖運運費三、○七五
、○四○元併該成本查核，計剔除耗料超耗等五、九六二、八五三元（5,886,756＋7
6,097），重行核定營業成本為七六、三一四、六三七元（79,202,450＋3,075,040－
5,962,853 ）。另依原告帳證查核營業費用核定為一○、九三○、六五四元。惟因此
核定之營業淨利為九、九三五、六二八元，超過全部營業收入按同業利潤標準淨利率
百分之九核定之營業淨利八、七四六、二八三元，乃依查核準則第六條第一項但書規
定核定營業淨利八、七四六、二八三元，加計非營業收入一八、七八三元，減非營業
損失三、六一二、一七七元後，全年所得額仍維持為五、一五二、八八九元。原告以
其申報運費三、八九五、○二六元經重新分類後土方運費一、一八七、六四六元、砂
石運費八八八、四八一元、水泥運費八七八、○五五元、機械運輸費九四○、八四四
元，復查時轉正至營業成本之金額亦應重新核算云云，提起訴願及再訴願，一再訴願
決定以其訴願時提示之運費明細與復查提示明細不合，且未提示足資證明訴願時之歸
類始為正確之相關文據，取具之運費憑證及銷貨開立發票未載明數量、單價，且未補
正相關文據供核，系爭運費及營業成本仍無從查核，而駁回其訴願及再訴願。揆諸首
揭規定，均無不合。原告訴稱依營利事業所得稅查核準則第七十五條第二項第三款運
費憑證未註明品名數量，而另取託運單者，可予認定；又依上開查核準則第五十七條
規定進貨、銷貨、存貨帳簿及進貨、銷貨憑證未載明貨物名稱、數量，其能補正提供
進、銷、存明細表，經查核相符，應予查帳認定，原處分顯有違誤云云，並補提工程
合約書、運費託運單、拖車日報表、統一發票等為證。查原告帳載憑證不全部分，於
訴願、再訴願階段皆未能補正，於本件起訴所提上開憑證，仍有託運單之日期、車號
、司機、簽收人等欄皆為空白者，亦有取得之統一發票及拖車日報表所載銷售人不相
同者，難認為真正，不足採信。況且原告於訴願時所提示重新分類之運費明細，與復
查時提示印表機列印之運費明細不合，且迄未能提示足資證明何者為正確之相關文據
供核，致系爭之運費及營業成本，仍無從勾稽查核，被告所為核定，並無違誤，其起
訴意旨，非有理由，應予駁回。
據上論結，本件原告之訴為無理由，爰依行政訴訟法第二十六條後段，判決如主文。
中    華    民    國     八十七      年     十二     月     三十一      日
                    行 政 法 院 第 三 庭
                                審 判 長 評  事      曾  隆  興
                                         評  事      趙  永  康
                                         評  事      高  啟  燦
                                         評  事      蔡  進  田
                                         評  事      鄭  淑  貞
右  正  本  證  明  與  原  本  無  異
                                         法院書記官  阮  桂  芬
中    華    民    國     八十八      年      一      月       四        日
